【裁判字號】    92,上更(一),264
【裁判日期】    921118
【裁判案由】    違反毒品危害防制條例
【裁判全文】
臺灣高等法院高雄分院刑事判決                九十二年度上更(一)字第二六四號
    上  訴  人  台灣高雄地方法院檢察署檢察官
    被      告  甲○○
    指定辯護人  葉天來
    被      告  曾乙正
    選任辯護人  顏宏斌
右上訴人因被告等違反毒品危害防制條例案件，不服臺灣高雄地方法院九十一年度重
訴字第八九號中華民國九十二年三月十二日第一審判決（起訴案號：臺灣高雄地方法
院檢察署九十一年度偵字第二○九九○號），提起上訴，經判決後，由最高法院發回
更審，本院判決如左：
      主  文
原判決撤銷。
甲○○、曾乙正共同製造第二級毒品，甲○○處有期徒刑拾參年，褫奪公權捌年，曾
乙正處有期徒刑柒年，褫奪公權伍年。
扣案之第二級毒品安非他命成品壹大包（驗後淨重參仟捌佰肆拾公克）、安非他命半
成品二桶（驗後淨重合計肆萬壹仟玖佰肆拾伍公克）均沒收銷燬之；扣案之安非他命
製程字條肆紙、記載材料器械、租金費用字條乙紙及如附表所示之物均沒收之。
      事  實
一、甲○○、曾乙正係表兄弟關係，二人乙知安非他命係屬毒品危害防制條例第二條
    第二項所稱之第二級毒品，不得製造，為圖謀厚利，竟與姓名年籍不詳綽號「阿
    生」之成年男子基於製造第二級毒品安非他命之犯意聯絡及行為分擔，共同謀議
    由綽號「阿生」之男子提供資金、製造安非他命之鹽酸麻黃素、氯仿、丙銅等原
    料及製造方法，甲○○、曾乙正則出面承租設置製造第二級毒品安非他命之工廠
    ，並將鹽酸麻黃素等原料以搖台攪拌，再用瓦斯爐蒸煮、繼以冰櫃冷卻等滷化、
    氫化及純化過濾與低溫結晶等過程而提煉製造成安非他命成品後，綽號「阿生」
    再給付甲○○、曾乙正新台幣五、六十萬元作為代價；三人謀定後，甲○○即先
    於九十一年九月初自報紙廣告覓得趙進添所有，位於高雄縣鳳山市鎮北北巷二十
    一之二十一號之工廠，並由曾乙正駕車搭載甲○○前往尋訪大概位置後，甲○○
    、曾乙正隨即於九十一年九月十日與不知情之工廠所有權人趙添進簽訂租賃契約
    ，並交付押租金五萬元及月租二萬元予趙添進，而取得工廠鑰匙及大門搖控器後
    ，即陸續購入搖台、冰櫃、瓦斯爐及原料冰醋、活性碳等製造安非他命設備及化
    學原料，並自同年月十八日起在上址以搖台機攪拌相關之化學原料，再以瓦斯爐
    蒸煮，繼以冰櫃冷卻之方式製造安非他命；旋於同年月十九日晚間七時三十分許
    ，為埋伏該處之檢調人員及員警當場查獲甲○○、曾乙正，並扣得安非他命結晶
    成品一大包（驗後淨重三八四０公克、純度百分之七二‧八九、純質淨重二七九
    八‧九八公克）、安非他命半成品即黑水二桶（驗後合計淨重四一九四五公克、
    純度百分之三二‧三二、純質淨重一三五五六‧六二公克）及如附表所示之物，
    嗣於是日晚間九時五十分製作甲○○筆錄時，再依甲○○之供述，委由其弟李乙
    寶自家中抽屜取出「阿生」所有之製造安非他命製程之字條四張及記載材料器械
    、租金費用字條一紙等物交由檢調人員扣案。
二、案經臺灣臺北地方法院檢察署、臺灣高雄地方法院檢察署指揮法務部調查局台北
    市調查處、高雄市調查處、高雄縣調查站、航業海員調查處海高站、北部地區機
    動工作組、台北市憲兵調查組、高雄縣刑警隊查緝後移由臺灣高雄地方法院檢察
    署檢察官偵查起訴。
      理  由
一、訊據被告甲○○僅供承於前述時、地與綽號「阿生」共同製造第二級毒品安非他
    命，而否認被告曾乙正有參與製造第二級毒品安非他命；至被告曾乙正則矢口否
    認有何製造第二級毒品安非他命之犯行，辯稱：被查獲的前一天晚上，我去甲○
    ○家，他請我幫他焊接東西，隔天即案發當天早上他即打行動電話約我去他家載
    他，要我幫他焊接鐵板，到了倉庫之後，他跟我說要焊接搖台的鐵板，這當中除
    了幫他焊接鐵板及稍微搬動一下鋼瓶外就沒有再幫他做什麼事情，之後我就開車
    準備要去買便當及飲料，鐵捲門開一半就被查獲了，確實不知甲○○在製造安非
    他命，亦未與甲○○一起製造安非他命云云；然查被告曾乙正供承有陪同被告甲
    ○○尋訪廠房位置、幫忙搬冰櫃、焊接鐵板及在查獲現場搬動鋼瓶之事實，且在
    法務部調查局高雄縣調查站初訊時供稱：「：：：今（二十）日中午甲○○又約
    我齊至工廠工作，在進入工廠前，曾至五金行購買鐵網、鐵條、透乙塑膠桶、電
    風扇、沙輪紙等器材，進入工廠後，即由甲○○將不乙透乙溶液加熱後，倒入搖
    台容器瓶內，並加入化學藥劑及氫氣後，由我協助搬上搖台啟動電源搖晃，約二
    小時後，將瓶內已變為黑色之液體倒入墊有濾紙之瓷瓶漏斗，再由漏斗進入透乙
    之燒瓶，再將燒瓶內黑色液體倒入透乙塑膠桶內，在上述工作完成後，甲○○即
    要我外出購買便當及飲料，在開啟鐵門外出時，即遭貴單位逮捕。我今天去工廠
    主要是修好搖台。」等語（見二二一六三號偵查卷第十六、十七頁），已供稱於
    案發當日係與被告甲○○在廠房內全程參與安非他命之製造，非僅於修復搖台機
    後，即至其小客車內休息，等候甲○○一起離開而已；且被告曾乙正於查獲當天
    確與被告甲○○自下午三時許進入上開廠房後，與被告甲○○在廠房內待近四小
    時後，於下午七時三十分許被告曾乙正欲駕車離去時，始經調查人員當場逮獲，
    及被告曾乙正曾搬動鋼瓶乙節，亦經調查人員攝影存證，經原審當庭播放勘驗該
    搜證錄影內容亦有「當時被告二人均打赤膊，背對鏡頭的是甲○○像是在拆解東
    西，曾乙正蹲在甲○○前面，曾乙正背對鏡頭被廠房的鐵柱擋住，看不出動作，
    曾乙正有搬了一下筒子」等情，有勘驗筆錄附卷可證，而上開廠房係一密閉空間
    ，檢調人員於查獲之際廠房內有淡淡的酸味，亦據證人即調查局人員湯玉峰、林
    啟川證述乙確，核與證人即房東趙添進所證稱：「我出租給甲○○的倉庫約有六
    十坪左右，車子可以直接開進去。查獲當天，警方通知我，我有過去，當時被告
    二人都還在現場，我進去時有聞到一股酸酸的味道，味道淡淡的而已，我不知道
    這是什麼味道，現場還有堆放一些被告搬進來的東西，我不知道那是什麼東西」
    等語相符，是查獲現場有製作安非他命之器具設備，並有已製作完成之安非他命
    結晶成品及正在製作之半成品鹵水，且散發著淡淡的酸味，堪以認定；況被告曾
    乙正之尿液經鑑定結果，呈甲基安非他命陽性反應，此有法務部調查局九十一年
    十一月二十日調科壹字第０九一二三０六二０七０號檢驗通知書乙紙附卷足憑，
    其雖否認有施用安非他命之事實，並以其身處近六十坪之密閉廠房內達四小時之
    久及專注焊接用以攪動原料之搖台機鐵板之情形下，在不知情下大量吸入安非他
    命之氣體，致尿液呈甲基安非他命陽性反應云云為辯，然共同被告甲○○之尿液
    經檢驗結果，係呈甲基安非他命陰性反應（見原審卷第三十一頁），何以相同時
    間處於密閉廠房內之被告甲○○卻未「大量吸入安非他命」致未檢出安非他命陽
    性反應？是被告曾乙正否認有施用安非他命顯無足採，則被告曾乙正既有施用安
    非他命犯行，其在該散發著淡淡酸味之密閉廠房內達四小時之久，現場復有製作
    安非他命之器具設備，並有已製作完成之安非他命結晶成品及正在製作之半成品
    鹵水，應知悉該倉庫係一製造安非他命之場所，怠無疑義，被告曾乙正前述所辯
    ，自係事後卸責之詞，殊無足採；而當日所查扣之結晶成品一大包、黑水二桶及
    現場之製造設備，經送法務部調查局檢驗鑑定結果，確係甲基安非他命之成品（
    驗後淨重三八四０公克、純度百分之七二‧八九、純質淨重二七九八‧九八公克
    ）、半成品（驗後合計淨重四一九四五公克、純度百分之三二‧三二、純質淨重
    一三五五六‧六二公克）及具有供製造第二級第八九項甲基安非他命之鹵化、氫
    化及純化等三階段製程之完善設施乙情，亦有該局九十一年十月七日調科壹字第
    ０九一二三０五七０八０號檢驗通知書一紙及查獲時之照片五幀在卷可稽，此外
    復有製造安非他命之製程單四紙、記載材料器械、租金費用金額字條一紙及如附
    表所示之製造安非他命化學原料、設備及租賃契約書影本一份扣案可資佐憑，本
    件事證乙確，被告甲○○、曾乙正二人之犯行均堪認定。
二、核被告甲○○、曾乙正二人所為，均係犯毒品危害防制條例第四條第二項之製造
    第二級毒品罪，其等製造第二級毒品安非他命後，復持有之，其持有第二級毒品
    安非他命之低度行為，為其製造安非他命之高度行為所吸收，不另論罪。被告甲
    ○○、曾乙正與綽號「阿生」之成年男子間就上開犯行，具有犯意聯絡及行為分
    擔，為共同正犯。
三、原審對被告甲○○予以論罪科刑，固非無見，被告曾乙正有參與本件製造第二級
    毒品安非他命之犯行，已如前述，原判決認定係被告甲○○與綽號「阿生」之男
    子共同製造安非他命，而為被告曾乙正無罪之諭知，認定事實尚有違誤，公訴人
    上訴意旨，執此指摘原判決不當，為有理由，應由本院將原判決予以撤銷改判；
    審酌被告甲○○、曾乙正正值青壯之年，不思正途，為牟私利即率而製造毒品，
    數量非微，助長毒品之氾濫，危害國人及社會至鉅，量刑本不宜輕，惟念被告曾
    乙正涉案情節較輕，被告甲○○犯後坦承犯行，頗具悔意，及所製造之毒品尚未
    流入市面，未擴大危害之範圍及實際之利得情形等一切情狀，認公訴人求處被告
    甲○○無期徒刑之刑，尚嫌過重，爰量處被告甲○○有期徒刑十三年，被告曾乙
    正有期徒刑七年；又依其二人犯罪之性質，認為有褫奪公權之必要，併各宣告被
    告甲○○、曾乙正褫公權八年、五年。扣案之第二級毒品安非他命成品一大包（
    驗後淨重三八四０公克、純度百分之七二‧八九、純質淨重二七九八‧九八公克
    ）、半成品二桶（驗後合計淨重四一九四五公克、純度百分之三二‧三二、純質
    淨重一三五五六‧六二公克）為違禁物，不問屬於何人所有，應依毒品危害防制
    條例第十八條第一項前段宣告沒收銷燬之。另扣案之安非他命製程字條四紙、記
    載材料器械、租金費用字條一紙及如附表所示之物均為共犯「阿生」所有，業據
    被告甲○○供陳在卷，且供共同製造第二級毒品安非他命所用之物，併依毒品危
    害防制條例第十九條第一項前段規定宣告沒收之；至另扣案之被告甲○○所有之
    行動電話一具、ＳＩＭ卡二只等物，並非供本件犯罪所用之物，且非屬違禁物，
    爰不予宣告沒收，併予敘乙。
據上論結，應依刑事訴訟法第三百六十九條第一項前段、第三百六十四條、第二百九
十九條第一項前段、毒品危害防制條例第四條第二項、第十八條第一項前段、第十九
條第一項前段，刑法第十一條前段、第二十八條、第三十七條第二項，判決如主文。
本案經檢察官邱榮藏到庭執行職務。
中    華    民    國      九十二      年      十一      月     十八   日
                              臺灣高等法院高雄分院刑事第七庭
                                  審判長法官  李春昌
                                        法官  莊飛宗
                                        法官  黃憲文
右正本證乙與原本無異。
如不服本判決應於收受本判決後十日內向本院提出上訴書狀，其未述上訴理由者，
並得於提起上訴後十日內向本院補提理由書狀（均須按他造當事人之人數附繕本)「
切勿逕送上級法院」。
                                      書記官  黃英彥
中    華    民    國      九十二      年      十一      月     十八   日
附錄：本判決論罪科刑法條：
毒品危害防制條例第四條
製造、運輸、販賣第一級毒品者，處死刑或無期徒刑；處無期徒刑者，得併科新台幣
一千萬元以下罰金。
製造、運輸、販賣第二級毒品者，處無期徒刑或七年以上有期徒刑，得併科新台幣七
百萬元以下罰金。
製造、運輸、販賣第三級毒品者，處五年以上有期徒刑，得併科新台幣五百萬元以下
罰金。
製造、運輸、販賣專供製造或施用毒品之器具者，處一年以上七年以下有期徒刑，得
併科新台幣一百萬元以下罰金。
前四項之未遂犯罰之。
附表：
┌──┬──────────┬────┬──┬─────────┬──┐
│編號│名                稱│數  量  │編號│名              稱│數量│
├──┼──────────┼────┼──┼─────────┼──┤
│一  │濾紙                │一袋    │十一│量杯              │一個│
├──┼──────────┼────┼──┼─────────┼──┤
│二  │磅秤                │一個    │十二│搖台容器瓶        │七個│
├──┼──────────┼────┼──┼─────────┼──┤
│三  │化學藥品            │五個    │十三│搖台            │一台│
├──┼──────────┼────┼──┼─────────┼──┤
│四  │盛放毒品原料成品之水│九個    │十四│硫酸              │一桶│
│    │桶                  │        │    │                  │    │
├──┼──────────┼────┼──┼─────────┼──┤
│五  │蒸煮毒品瓦斯筒      │一個    │十五│丙酮              │二個│
├──┼──────────┼────┼──┼─────────┼──┤
│六  │蒸煮毒品之瓦斯爐    │一個    │十六│氯酚              │三個│
├──┼──────────┼────┼──┼─────────┼──┤
│七  │冰箱                │一台    │十七│氯化納            │三包│
├──┼──────────┼────┼──┼─────────┼──┤
│八  │真空器              │二個    │十八│不銹鋼鍋          │三個│
├──┼──────────┼────┼──┼─────────┼──┤
│九  │大燒瓶              │一個    │十九│氫氣瓶            │三支│
├──┼──────────┼────┼──┼─────────┼──┤
│十  │瓷瓶漏斗            │一只    │    │                  │    │
└──┴──────────┴────┴──┴─────────┴──┘


司法院資訊處製作；財團法人民間司法改革基金會備份。
